【裁判字號】    98,訴,1012
【裁判日期】    981208
【裁判案由】    偽造文書
【裁判全文】
臺灣高雄地方法院刑事判決              98年度訴字第1012號
公  訴  人  臺灣高雄地方法院檢察署檢察官
被      告  甲○○
選任辯護人  吳春生律師
            鄭伊倫律師
上列被告因偽造文書案件，經檢察官提起公訴（97年度偵字第30
258 號），本院判決如下：
    主  文
甲○○犯行使偽造私文書罪，累犯，處有期徒刑肆月，如易科罰
金，以新臺幣壹仟元折算壹日。
    事  實
一、甲○○前於民國95年間，因詐欺、公司法等案件，經臺灣臺
    北地方法院以95年度訴字第804 號判處有期徒刑4 月、3 月
    ，應執行刑有期徒刑6 月確定，嗣於96年2 月7 日易科罰金
    執行完畢。詎仍不知悔改，甲○○為承岱名品國際貿易有限
    公司（名義負責人為李明玉，下稱承岱公司）之實際負責人
    ，95年2 月20日承岱公司向林特聖購買其所有坐落於臺北市
    信義區○○段○ ○段921 地號之土地及其地上建物門牌號碼
    臺北市○○區○○路201 號7 樓、203 號7 樓房屋，並分別
    由承岱公司授權甲○○、林特聖授權乙○○簽訂買賣協議書
    ，嗣上開土地及建物均已移轉登記予承岱公司及張峻銘（承
    岱公司之財務長），因承岱公司未依約給付價金新臺幣（下
    同）3600萬元，乙○○遂對甲○○、李明玉、張峻銘提出詐
    欺告訴，由臺灣高雄地方法院檢察署（下稱高雄地檢署）以
    96 年 度他字第150 、1976號案件偵辦（另簽分為96年度偵
    字第29 261、29262 號）。甲○○竟基於行使偽造私文書之
    犯意，於96年7 月30日下午3 時17分許，在高雄地檢署第三
    詢問室，檢察事務官就上開詐欺案件開庭詢問時，當庭提出
    其自行以電腦繕打內容不實之「增資協議書」1 紙，內容略
    為：(一)乙○○將參與承岱公司95年增資計畫，總增資額為4
    千萬，(二)增資金額雙方同意乙○○提供臺北市○○路201 號
    7 樓及永吉路203 號7 樓兩間不動產作為增資金... 等語，
    其後併附先前簽訂之買賣協議書上載有甲方代理人乙○○、
    乙方法定代理人李明玉及見證人丙○○簽名之末頁影本，製
    作上開不實增資協議書1 式2 頁，用以證明乙○○與承岱公
    司確有增資協議乙事而行使之，足生損害於乙○○、丙○○
    。
二、案經臺灣士林地方法院檢察署檢察官呈請臺灣高等法院檢察
    署檢察長移轉臺灣高雄地方法院檢察署檢察官偵查起訴。
    理  由
壹、證據能力部分
一、按被告以外之人於審判外之言詞或書面陳述，除法律有規定
    者外，不得作為證據；被告以外之人於偵查中向檢察官所為
    陳述，除顯有不可信之情況者外，得為證據，刑事訴訟法第
    159 條第1 項及159 條之1 第2 項分別定有明文。檢察官於
    偵查中對被告以外之人（包括證人、鑑定人、告訴人、被害
    人及共同被告等）所製作之偵查筆錄，性質上雖屬傳聞證據
    ，惟現階段刑事訴訟法規定檢察官代表國家偵查犯罪、實施
    公訴，依法其有訊問被告、證人及鑑定人之權，而實務運作
    時，檢察官偵查中向被告以外之人所取得之供述證據，原則
    上均能遵守法律規定，不致違法取供，其可信度極高，是被
    告以外之人前於偵查中所為供述，除反對該項供述具有證據
    能力之一方，已釋明「顯有不可信之情況」之理由外，不宜
    以該證人未能於審判中接受他造之反對詰問為由，即遽指該
    證人於偵查中之供述不具證據能力。本件證人乙○○、丙○○、李明玉、張峻銘於檢察官偵查中所為之陳述，被告未主
    張並釋明有何不可信之情事，上開證人亦未提及檢察官在偵
    查時有何不法取供之情形，應有證據能力。
二、次按被告以外之人於審判外之陳述，雖不符刑事訴訟法第15
    9 條之1 至第159 條之4 之規定，而經當事人於審判程序同
    意作為證據，法院審酌該言詞陳述或書面陳述作成時之情況
    ，認為適當，亦得為證據，當事人、代理人或辯護人於法院
    調查證據時，知有第159 條第1 項不得為證據之情形，而未
    於言詞辯論終結前聲明異議者，視為有前項之同意，刑事訴
    訟法第159 條第1 項及第159 條之5 分別定有明文。本件證
    人乙○○、丙○○於警詢中之陳述，屬被告以外之人於審判
    外之言詞陳述，被告之辯護人主張無證據能力，亦無刑事訴
    訟法第159 條之1 至第159 條之5 規定之傳聞例外情形，是
    無證據能力。又卷附乙○○與承岱公司簽訂之買賣協議書、
    臺北市松山地政事務所土地及建物所有權狀、土地及建物登
    記第二類謄本、林特聖授權乙○○之授權書、公證書、承岱
    公司授權甲○○之授權書、96年度他字第150 號刑事陳報狀
    附有乙○○與承岱公司簽訂之增資協議書及乙○○與承岱公
    司簽訂之買賣協議書末頁影本，雖屬被告以外之人於審判外
    之言詞或書面陳述，然當事人於準備程序對於上開證據方法
    之證據能力均表示不爭執，本院審酌前開審判外之言詞或書
    面陳述於作成時之情況，並無違法不當或證明力明顯過低之
    瑕疵，應得作為證據。
貳、實體部分
一、訊據被告甲○○固坦承於前揭時地提出其以電腦繕打製作之
    「增資協議書」1 紙予檢察事務官，惟矢口否認有何行使偽
    造私文書之犯行，辯稱：增資協議書之內容屬實，是我直接
    從電腦列印出來，把一整疊資料交給檢察事務官，並非刻意
    將增資協議書與簽名那頁放在一起偽造成同一份文件，因為
    兩頁的字體、大小均不同，文字段落也不連續，一般人從外
    觀上稍加比對即可發現，並無行使偽造私文書之犯意云云。
    辯護意旨則以：乙○○確實對承岱公司增資，且參與公司事
    務，被告為向檢察事務官陳明當時協議增資之內容，因一時
    未能找出增資協議書正本，而自電腦列印原書面資料，連同
    買賣契約書陳報，縱令其末頁因裝訂疏失而與買賣契約書之
    末頁簽名欄類似，因其主張有關乙○○增資為事實，被告亦
    非提出對乙○○或他人主張權利，自無偽造文書犯行云云。
二、經查：
（一）甲○○為承岱公司（名義負責人為李明玉）之實際負責人
      ，95年2 月20日承岱公司向林特聖購買其所有坐落於臺北
      市○○區○○段4 小段921 地號之土地及地上建物即門牌
      號碼臺北市○○區○○路201 號7 樓、203 號7 樓房屋，
      ，並分別由承岱公司授權甲○○、林特聖授權乙○○簽訂
      買賣協議書，嗣上開土地及建物均已移轉登記予承岱公司
      及張峻銘（承岱公司之財務長），因承岱公司未依約給付
      價金3600萬元，乙○○遂對甲○○、李明玉、張峻銘提出
      詐欺告訴，由高雄地檢署以96年度他字第150 、1976號案
      件偵辦（另簽分為96年度偵字第29261 、29262 號），於
      96年7 月30日下午3 時17分許，在高雄地檢署第三詢問室
      ，檢察事務官就上開詐欺案件開庭詢問時，被告當庭提出
      其自電腦列印之「增資協議書」1 紙，內容略為：(一)乙○○將參與承岱公司95年增資計畫，總增資額為4 千萬，(二)
      增資金額雙方同意乙○○提供臺北市○○路201 號7 樓及
      永吉路203 號7 樓兩間不動產作為增資金... 等語，其後
      附先前簽訂之買賣協議書上載有甲方代理人乙○○、乙方
      法定代理人李明玉及見證人丙○○簽名之末頁影本等情，
      此有乙○○與承岱公司簽訂之買賣協議書、臺北市松山地
      政事務所土地及建物所有權狀（信義區○○段○段地號09
      21、永吉路203 號7 樓、永吉路201 號7 樓）、林特聖授
      權乙○○之授權書、公證書、承岱公司授權甲○○之授權
      書、96年度他字第150 號刑事陳報狀附有乙○○與承岱公
      司簽訂之增資協議書及上開買賣協議書末頁影本在卷可憑
      （見偵五卷第9 至17，154 至157 頁），且為被告所不爭
      執，其事實足堪認定。
（二）又乙○○與承岱公司間，雖曾簽訂上開買賣房屋協議書，
      但未曾簽訂上開增資協議書乙節，業據證人乙○○於偵查
      中證稱：我跟承岱公司的房屋買賣協議書是我請丙○○擬
      定內容，後來我跟甲○○就到丙○○的事務所簽名蓋章，
      我沒有跟被告拿被告所說的增資協議書到丙○○的事務所
      保管等語（見偵四卷第7 頁），證人丙○○於偵查中證稱
      ：乙○○與承岱公司簽訂的買賣協議書內容是我寫的，協
      議書一共有3 頁，我不知道後來有多1 份增資協議書，甲○○、乙○○沒有拿增資協議書到我事務所公證或讓我知
      道有這回事等語（見偵四卷第6 頁），顯見上開增資協議
      書確屬被告偽造無疑。
（三）被告及辯護意旨雖均主張乙○○與承岱公司確曾有該增資
      協議書所載內容之協議，然綜觀被告於另案（高雄地檢署
      96年度他字第150 、1976號）偵查及本案審理所提證據，
      除上開增資協議書外，並無其他證據足資證明雙方確曾達
      成該項增資協議，參以高雄地檢署96年度偵字第29261 、
      29262 號不起訴處分書所憑認定乙○○與承岱公司有增資
      協議之事實，主要係以被告提出之上開增資協議書為依據
      （見偵四卷第21 至23 頁），惟乙○○、丙○○已於前揭
      偵查中均證述未曾簽署或見證該份增資協議書，該增資協
      議書既不具真實性，自無從作為雙方曾達成上開協議之佐
      證，乃屬當然，被告自始未能提出真實之增資協議書為證
      ，僅空言雙方確有增資協議云云，無非為圖卸責之詞，本
      院不予採信。
（四）另參諸被告先於警詢時陳稱：我與乙○○有簽增資協議書
      1 式2 頁係丙○○見證執筆，增資協議書之第1 頁項目係
      1 至9 項，第2 頁係11頁至12頁，欠缺第10項目係證人丙○○行政疏忽，我正本已提供給高雄地檢署，我與乙○○
      簽約買賣房子協議書1 式3 頁，當時證人丙○○不在場，
      係由另一位代書處理等語（見偵二卷第6 至8 頁）；復於
      97年11月11日偵查中陳稱：增資協議書只有1 頁，內容都
      是我用電腦自己打的，我跟乙○○有到丙○○的事務所，
      讓丙○○知道有增資協議書這件事，增資協議書原本被乙○○委託之竹聯幫份子拿走等語（見偵四卷第5 頁）；又
      於98年1 月22日於偵查中陳稱：增資協議書的原本一共2
      頁，第2 頁就是我跟乙○○雙方之間的簽名而已，原本已
      不見，我並沒有特別將增資協議書第1 頁及買賣協議書最
      後1 頁放在一起，檢察官如何拼湊我不知道等語（見偵四
      卷第38至39頁）。被告先於警詢中陳稱系爭增資協議書1
      式2 頁，係由丙○○見證執筆，欠缺第10項目係證人丙○○行政疏忽所致，正本已提供給高雄地檢署，復於初次偵
      查中改稱增資協議書只有1 頁，係其自行繕製，有讓丙○○知道增資協議書乙事，原本被竹聯幫份子取走，又於第
      2 次偵查中改稱：增資協議書一共2 頁，原本已不見，就
      系爭增資協議書之頁數、何人製作、原本（正本）去向為
      何，供詞反覆且前後矛盾，更與證人乙○○、蕭毓隆前揭
      證述僅簽訂及見證買賣房屋協議書，未曾見過增資協議書
      乙情顯然不符，要屬臨訟杜撰之詞，均無可採。
（五）再者，被告於前揭時地當庭以陳報狀檢附「增資協議書」
      1 紙，其後附有先前簽訂之買賣協議書上載有甲方代理人
      乙○○、乙方法定代理人李明玉及見證人丙○○簽名之末
      頁影本乙節，此有96年度他字第150 號刑事陳報狀附有乙○○與承岱公司簽訂之增資協議書及上開買賣協議書末頁
      影本為憑（見偵五卷第154 至157 頁），參以被告最初於
      警詢中陳稱：乙○○於95年11月告我詐欺案，我當時將增
      資協議書正本提供給臺灣高雄地方法院檢察署，增資協議
      書之第1 頁項目係1 至9 項，第2 頁係11頁至12頁，欠缺
      第10項目係證人丙○○行政疏忽等語（見偵二卷第6 至8
      頁），益徵被告係有意併附提出上開增資協議書及買賣協
      議書末頁影本，用以證明乙○○與承岱公司確有增資協議
      乙事而行使之，要非提出時裝訂疏忽所致，其係基於行使
      偽造私文書之犯意而為，至為明顯。
（六）綜上，本件事證已臻明確，被告前揭所辯及辯護意旨所指
      ，均無足採，從而，被告上開犯行堪以認定，應依法論科
      。
三、被告於偵查中提出自行以電腦繕打內容不實之增資協議書，
    其後併附先前簽訂之買賣協議書上載有乙○○、丙○○簽名
    之末頁影本，製作上開不實增資協議書1 式2 頁，用以證明
    乙○○與承岱公司確有增資協議乙事而行使之，足生損害於
    乙○○、丙○○，是核被告甲○○所為，係犯刑法第216 條
    、第210 條之行使偽造私文書罪。被告先前偽造之低度行為
    ，為行使之高度行為所吸收，不另論罪。又被告有事實欄所
    述之前科紀錄及執行情形，此有臺灣高等法院被告前案紀錄
    表在卷可佐（見本院二卷第6 至9 頁），其於受有期徒刑之
    執行完畢後5 年以內故意再犯本件有期徒刑以上之罪，為累
    犯，應依刑法第47條第1 項之規定，加重其刑。爰審酌被告
    僅因乙○○告訴其詐欺乙案，即偽造不實之增資協議書，於
    偵查中提出而行使，企圖影響檢察官對其所涉詐欺案件之偵
    辦，顯然漠視司法調查程序，其行為實屬可議，又犯後飾詞
    否認犯行，態度非佳，惟念及事實欄所述土地及建物均已移
    轉登記予乙○○之配偶劉國珠，此有上開土地及建物登記第
    二類謄本在卷可稽（見偵五卷第20至23頁），乙○○之損害
    非重等一切情狀，量處如主文所示之刑，並諭知易科罰金之
    折算標準。至於上開增資協議書一式2 頁，雖為被告偽造之
    私文書，惟因業經被告持以行使交付高雄地檢署供作偵辦案
    件之用，已非被告所有之物，自不得宣告沒收，附此敘明。
據上論斷，應依刑事訴訟法第299 條第1 項前段，刑法第210 條
、第216 條、第47條第1 項、第41條1 項前段，判決如主文。
本案經檢察官陳建州到庭執行職務。
中    華    民    國    98    年    12    月    8    日
                刑事第七法庭  審判長法  官  陳  箐
                                    法  官  洪培睿
                                    法  官  林依蓉
以上正本證明與原本無異。
如不服本判決應於收受送達後10日內向本院提出上訴書狀，並應
敘述具體理由；如未敘述上訴理由者，應於上訴期間屆滿後20日
內向本院補提理由書（均須按他造當事人之人數附繕本）「切勿
逕送上級法院」。
中    華    民    國    98    年    12    月    10    日
                                    書記官  邱靜銘
附錄本件判決論罪科刑法條：
刑法第210條
偽造、變造私文書，足以生損害於公眾或他人者，處5 年以下有
期徒刑。
刑法第216條
行使第210 條至第215 條之文書者，依偽造、變造文書或登載不
實事項或使登載不實事項之規定處斷。


司法院資訊處製作；財團法人民間司法改革基金會備份。
